【裁判字號】    95,易,186
【裁判日期】    950412
【裁判案由】    業務侵占
【裁判全文】
臺灣彰化地方法院刑事判決        九十五年度易字第一八六號
公  訴  人  臺灣彰化地方法院檢察署檢察官
被      告  乙○○
            丙○○
上列被告等因業務侵占等案件，經檢察官提起公訴（九十四年度
偵字第四四五、九四四四號），由本院合議庭裁定依簡式審判程
序審理判決如下：
    主  文
乙○○、丙○○共同意圖為自己不法之所有，而侵占對於業務上
所持有之物，各處有期徒刑柒月，均緩刑年。
    事  實
一、乙○○自民國九十三年二月間起，受僱於甲○○所經營、址
    設彰化縣大村鄉○○路九二之十五號之「統一超商村東門市
    」，擔任店員之工作，其後升遷為店副理（起訴書誤載為店
    經理），以負責該店之營運及處理店內現金之收結等工作為
    其業務，乃從事業務之人。乙○○及其男友丙○○二人，因
    積欠銀行及地下錢莊債務而缺款，於九十四年十一月七日（
    星期一），因前二日為周末、周日例假日，該店累積存放之
    現金共達新臺幣（下同）四十五萬八千元，且因甲○○該日
    不在店內，其二人認有機可乘，乃興起並謀議侵占乙○○因
    業務上持有上開超商之現款及於侵占後向警方誣告他人犯罪
    以脫免其等所為業務侵占罪責，而共同基於業務侵占之為自
    己不法所有意圖及未指定犯人而向該管公務員誣告犯罪之犯
    意聯絡，於乙○○在該日下午三時許將店內現金進行總結帳
    後，推由乙○○將上開因業務關係而持有之現款總計四十五
    萬八千元，以易持有為所有之意思，加以侵占入己，並於同
    日下午四時三十五分許，騎乘車牌號碼ＥＸＯ─七七三號輕
    型機車攜帶上開現金離開前揭店址後，前往與丙○○約定見
    面之地點即彰化縣大村鄉擺塘橫巷十之三號前，將上開機車
    留放在該處後，再由丙○○駕駛車牌號碼ＤＸ─三九九九號
    自小客車搭載乙○○前至彰化縣福興鄉活動中心前，於乙○○下車後，丙○○旋即駕車將前開侵占所得之現款載離，供
    以作為償還債務之用；乙○○則在上址自行矇住雙眼、反綁
    雙手，並大聲呼喊「救命」，後經路人報警處理，於警方趕
    赴現場，且將其帶至彰化縣鹿港分局福興分駐所，乙○○遂
    於同日下午九時二十分許、於警方製作筆錄之際，以言詞向
    警方誣稱其係於同日下午四時三十五分許，攜帶「統一超商
    村東門市」內之現金四十五萬八千元，騎乘上開機車欲前往
    大村郵局匯款之途中，行經彰化縣大村鄉○○村○○○路金
    祐金紙批發店前，遭不詳姓名之人強拖上車，並經矇住雙眼
    及反綁雙手以控制行動後，遭強盜機車及機車置物箱內之現
    金四十五萬八千元、駕駛執照一枚及鑰匙一串等語，而未指
    定犯人，向有偵查犯罪職權之員警誣告不詳姓名之人涉犯刑
    法上之妨害自由罪及強盜罪等罪嫌。嗣因警方調取彰化縣大
    村鄉村○村○○路與中正東路口之路口監視器，並觀看上開
    監視器畫面，發覺與乙○○所述情節有異而已合理懷疑乙○○涉有前開業務侵占及未指定犯人誣告之罪嫌後，經再次質
    問乙○○，乙○○始於所誣告之案件裁判確定前，於警、偵
    訊及本院自白犯行；又因乙○○於偵查中之供述，乃由臺灣
    彰化地方法院檢察署檢察官查悉丙○○上開犯行，並經丙○○於所誣告之案件裁判確定前，於偵查及本院自白犯行。
二、案經彰化縣警察局員林分局報請臺灣彰化地方法院檢察署檢
    察官偵查起訴，由本院合議庭裁定依簡式審判程序審理。
    理  由
一、訊據被告乙○○、丙○○對於上揭事實坦承不諱，且有證人
    甲○○於警、偵訊之證述在卷可稽。又被告乙○○、丙○○
    二人於本院審理時均自承所侵占之款項係用以清償債務等語
    ，足認被告乙○○、丙○○二人主觀上確均有業務侵占之為
    自己不法所有之意圖甚明。此外，復有警方自監視器畫面翻
    拍之照片二幀在卷可佐，本件事證明確，被告乙○○、丙○○二人前開犯行均洵足認定。
二、核被告乙○○、丙○○二人所為，均係犯刑法第三百三十六
    條第二項之業務侵占罪及同法第一百七十一條第一項之未指
    定犯人誣告罪。按刑法第三百三十六條第二項之罪，以侵占
    業務上所持有之物為其構成要件，即係因其業務上持有之身
    分關係而成立之罪，與僅因身分關係或其他特定關係而致刑
    有重輕之情形有別；因而無業務關係之人，與有業務關係者
    共同侵占，依同法第三十一條第一項規定，仍應以業務上侵
    占之共犯論（最高法院二十八年上字第二五三六號判例意旨
    參照）。被告乙○○、丙○○二人間，就前開業務侵占及未
    指定犯人誣告之犯行，既均有犯意聯絡與行為分擔，雖被告
    丙○○並不具有業務上持有之身分關係，揆諸前揭規定及最
    高法院判例意旨，仍均應論以共同正犯。復按刑法第一百七
    十二條之規定，並不專在獎勵犯罪人之悛悔，而要在引起偵
    查或審判機關之易於發見真實，以免被誣告人終於受誣，故
    不論該被告之自白在審判前或審判中，自動或被動，簡單或
    詳細，一次或二次以上，並其自白後有無翻異，苟其自白在
    所誣告之案件裁判確定以前，即應依該條減免其刑（最高法
    院三十一年上字第三四五號判例意旨參照）；本件被告乙○○、丙○○二人均於所誣告之案件裁判確定前，自白所犯之
    未指定犯人誣告犯行，均應依刑法第一百七十二條之規定減
    輕其刑。再被告乙○○、丙○○二人所犯上開二罪間，有手
    段、目的之牽連關係，應各依刑法第五十五條之規定，各從
    一較重之刑法第三百三十六條第二項之業務侵占罪處斷。爰
    審酌被告之素行、犯罪之動機、目的係為圖得一己之私利、
    業務侵占及未指定犯人誣告之手段、侵占現款之數額、對被
    害人甲○○之損害、對警察機關偵查犯罪正確性之危害及其
    二人犯罪後均坦承犯行，且業將所侵占之款項全數賠償與被
    害人甲○○（此據證人甲○○於偵查中證述明確），態度尚
    屬良好等一切情狀，分別量處如主文所示之刑，以示懲儆。
    末查，被告乙○○、丙○○二人前均未曾受有期徒刑以上刑
    之宣告，有臺灣彰化地方法院檢察署刑案資料查註紀錄表及
    臺灣高等法院被告全國前案紀錄表各二份在卷可憑，被告乙○○、丙○○二人經此科刑教訓，當均知警惕而無再犯之虞
    ，本院認其二人所宣告之刑，均以暫不執行為適當，爰均併
    諭知緩刑三年，以勵自新。
據上論斷，應依刑事訴訟法第二百七十三條之一第一項、第二百
九十九條第一項前段，刑法第二十八條、第三十一條第一項、第
三百三十六條第二項、第一百七十一條第一項、第一百七十二條
、第五十五條、第七十四條第一款，罰金罰鍰提高標準條例第一
條前段，判決如主文。
本案經檢察官姚玎霖到庭執行職務
中    華    民    國  九十五  年    四  月    十二    日
                  刑事第二庭    法  官  李雅俐
以上正本證明與原本無異。
如不服本判決，應於判決送達後十日內，向本院提出上訴狀（須
附繕本）。
中    華    民    國  九十五  年    四  月    十二    日
                                書記官  陳秀娟
附錄論罪科刑法條：
刑法第一百七十一條第一項：
未指定犯人，而向該管公務員誣告犯罪者，處一年以下有期徒刑
、拘役或三百元以下罰金。
刑法第一百七十二條：
犯第一百六十八條至第一百七十一條之罪，於所虛偽陳述或所誣
告之案件，裁判或懲戒處分確定前自白者，減輕或免除其刑。
刑法第三百三十六條第二項：
對於業務上所持有之物，犯前條第1項之罪者，處六月以上五年
以下有期徒刑，得併科三千元以下罰金。


司法院資訊處製作；財團法人民間司法改革基金會備份。
